---
title: "Auswertung Teamprojekt"
author: "Moritz , Tom Wegg"
date: "2026-06-30"
output: html_document
---

```{r libraries}
library(tidyverse)
library(skimr)
library(janitor)
library(psych)
library(corrplot)
library(seminr)

# Einheitlicher Blauton für alle ggplot2-Abbildungen
farbe_blau <- "#2E5F8A"
farbe_violett <- "#9B8EC4"
```
# 1. Datenbetrachtung
In diesem Block verschaffen wir uns einen kurzen Überblick über die Daten.
Dabei schauen wir uns die allgemeine Struktur inkl. Variablen und Datenformate an und schauen, ob es irgendwelche unplausiblen Wert in Bezug auf Alter oder Bearbeitungsdauer der Umfrage gibt.
```{r data observation}
# ── DATEN EINLESEN ───────────────────────────────────────────────────────────
df_raw <- read.csv("data_llm-navigator_2026-06-29_11-59.csv",
                   sep = ";")


# ── 1.1 STRUKTURCHECK ────────────────────────────────────────────────────────
# Anzahl Fälle und Variablen
dim(df_raw)

# Übersicht der ersten Zeilen
head(df_raw)


# ── 1.2 VOLLSTÄNDIGKEITSCHECK ────────────────────────────────────────────────
# Welche Variablen haben überhaupt NAs? -> überprüfenl, ob diese relevant sind oder nicht
df_raw |>
  summarise(across(everything(), ~sum(is.na(.)))) |>
  pivot_longer(everything(),
               names_to  = "variable",
               values_to = "n_missing") |>
  filter(n_missing > 0) |>
  arrange(desc(n_missing))


# ── 1.3 AUSFÜLLDAUER-ÜBERBLICK ───────────────────────────────────────────────

df_raw |>
  summarise(
    n        = n(),
    min_sek  = min(TIME_SUM, na.rm = TRUE),
    med_sek  = median(TIME_SUM, na.rm = TRUE), # Median Antwortdauer in sek
    max_sek  = max(TIME_SUM, na.rm = TRUE),
    min_min  = round(min_sek  / 60, 1), # kürzeste Antwortzeit in min (gerundet auf 1 Nachkommastelle)
    med_min  = round(med_sek  / 60, 1), # Median Antwortdauer in min
    max_min  = round(max_sek  / 60, 1)
  )

# Verteilung der Ausfülldauer als Histogramm (in Minuten)
df_raw |>
  mutate(dauer_min = TIME_SUM / 60) |>
  ggplot(aes(x = dauer_min)) +
  geom_histogram(binwidth = 1, fill = farbe_blau, color = "white") +
  labs(
    title    = "Verteilung der Ausfülldauer",
    subtitle = paste0("N = ", nrow(df_raw), " Teilnehmer"),
    x        = "Dauer in Minuten",
    y        = "Anzahl"
  ) +
  theme_minimal(base_size = 13) +
  theme(plot.title = element_text(face = "bold"))


# ── 1.4 PLAUSIBILITÄTSPRÜFUNG ALTER ─────────────────────────────────────────

# Überblick Alterstruktur
df_raw |>
  summarise(
    n        = sum(!is.na(A202_01)), # Anzahl Umfragteilnehmer
    min_age  = min(A202_01, na.rm = TRUE), # jüngster Teilnehmer
    max_age  = max(A202_01, na.rm = TRUE), # ältester Teilnehmer
    mean_age = round(mean(A202_01, na.rm = TRUE), 1), # Mittelwert Alter
    median_age = median(A202_01, na.rm = TRUE), # Median Alter
    sd_age   = round(sd(A202_01, na.rm = TRUE), 1) # Standardabweichung Alter
  )

# Auffällige Fälle anzeigen (außerhalb 14–100 Jahre, falls existent)
df_raw |>
  filter(A202_01 < 14 | A202_01 > 100) |>
  select(CASE, A202_01)  # gibt die Fallnummer an
```

# 2. Datenbereinigung

In diesem Block werden drei Ausschlusskriterien nacheinander angewendet: Speeder (zu kurze
Bearbeitungsdauer), Straightlining (zu geringe Antwortvariabilität) und nicht bestandene
Attention-Checks. Der Ablauf ist bewusst schrittweise gehalten (`df_step1`, `df_step2`, ...),
damit jeder Ausschluss einzeln nachvollzogen werden kann. Das Endergebnis ist `df_clean`.

## 2.1 Speeder-Filter

```{r speeder-filter}
# ── MEDIANDAUER ERMITTELN ────────────────────────────────────────────────────
median_time  <- median(df_raw$TIME_SUM, na.rm = TRUE)
schwelle_rel <- median_time / 3   # 1/3 der Mediandauer (in Sekunden)
schwelle_abs <- 3 * 60            # 3 Minuten in Sekunden

cat("Median Ausfülldauer:      ", round(median_time, 1), "Sekunden (",
    round(median_time / 60, 1), "Minuten)\n")
cat("Schwelle 1/3 Mediandauer: ", round(schwelle_rel, 1), "Sekunden\n")
cat("Schwelle absolut:         ", schwelle_abs, "Sekunden (3 Minuten)\n")

# ── AUFFÄLLIGE FÄLLE SICHTEN ─────────────────────────────────────────────────
# Alle Fälle, die mindestens eines der beiden Kriterien unterschreiten
df_raw |>
  filter(TIME_SUM < schwelle_rel | TIME_SUM < schwelle_abs) |>
  select(CASE, TIME_SUM) |>
  arrange(TIME_SUM)

# ── SPEEDER-KRITERIUM ANWENDEN ───────────────────────────────────────────────
# Speeder = Bearbeitungsdauer < 1/3 Median UND < 3 Minuten (beide Kriterien müssen zutreffen)
speeder_cases <- df_raw |>
  filter(TIME_SUM < schwelle_rel & TIME_SUM < schwelle_abs) |>
  pull(CASE)

cat("\nAnzahl identifizierter Speeder:", length(speeder_cases), "\n")

df_step1 <- df_raw |> filter(!CASE %in% speeder_cases)
```

## 2.2 Straightlining-Check
Der Straightlining Check misst, ob bei Seiten der Umfrage (Hauptteil mit den Konstrukten) fast immer die gleiche Antwort angekreuzt wurde. 
Dabei wird geschaut wie hoch die Standardabweichung pro Seite ist. Ist diese sehr gering (< 0.5) kann das darauf hindeuten, dass der Umfragenteilnehmer einfach ohne aufmerksamens Lesen die gleichen Antworten pro Item angekreuzt hat.
Dabei haben wir die Items so sortiert wie sie pro Seite randomisiert angezeigt wurden in der Umfrage, um den Straightlining-Check pro Seite durchzuführen.
```{r straightlining-check}

# ── ITEMS PRO PAGE (ohne SI, BI, AT1, AT2) ───────────────────────────────────
page_items <- list(
  page1 = c("IQD1", "SQD1", "PR1", "DIS1", "PI1", "CP1", "HAB1", "AA1"), #Items die auf der ersten Umfragenseite der Konstrukte abgefragt wurden
  page2 = c("IQD2", "PR2",  "DIS2", "PI2", "CP2", "HAB2", "AA2",  "SN1"),# Items die auf der zweiten Umfragenseite der Konstrukte abgefragt wurden
  page3 = c("IQD3", "SQD2", "PR3",  "PI3", "CP3", "HAB3", "AA3",  "SN2"),# "
  page4 = c("IQD4", "SQD3", "PR4",  "DIS3", "CP4", "HAB4", "AA4",  "SN3")# "
)

# ── SD PRO PERSON UND PRO PAGE BERECHNEN ─────────────────────────────────────
df_step1 <- df_step1 |>
  rowwise() |>
  mutate(
    sd_page1 = sd(c_across(all_of(page_items$page1)), na.rm = TRUE), # misst standartabweichung der 1. Seite der Konstrukte pro Umfrage
    sd_page2 = sd(c_across(all_of(page_items$page2)), na.rm = TRUE),
    sd_page3 = sd(c_across(all_of(page_items$page3)), na.rm = TRUE),
    sd_page4 = sd(c_across(all_of(page_items$page4)), na.rm = TRUE)
  ) |>
  ungroup()

# ── STRAIGHTLINING PRO PAGE FLAGGEN (SD < 0.5) ───────────────────────────────
df_step1 <- df_step1 |>
  mutate(
    straight_page1 = sd_page1 < 0.5,
    straight_page2 = sd_page2 < 0.5,
    straight_page3 = sd_page3 < 0.5,
    straight_page4 = sd_page4 < 0.5,
    n_pages_straight = straight_page1 + straight_page2 +
                       straight_page3 + straight_page4
  )

# ── ÜBERSICHT: WELCHE UMFRAGEN FALLEN AUF WELCHEN PAGES AUF? ─────────────────
df_step1 |>
  filter(n_pages_straight > 0) |>
  select(CASE, sd_page1, sd_page2, sd_page3, sd_page4,
         straight_page1, straight_page2, straight_page3, straight_page4,
         n_pages_straight) |>
  arrange(desc(n_pages_straight))

# ── ZUSAMMENFASSUNG: ANZAHL AUFFÄLLIGER UMFRAGEN PRO PAGE ────────────────────
cat("Straightliner pro Page (SD < 0.5):\n")
cat("Page 1:", sum(df_step1$straight_page1), "Umfragen\n")
cat("Page 2:", sum(df_step1$straight_page2), "Umfragen\n")
cat("Page 3:", sum(df_step1$straight_page3), "Umfragen\n")
cat("Page 4:", sum(df_step1$straight_page4), "Umfragen\n")
cat("Gesamt auffällige Umfragen (mind. 1 Page):",
    sum(df_step1$n_pages_straight > 0), "\n")

# ── VISUALISIERUNG: SD-VERTEILUNG PRO PAGE ───────────────────────────────────
df_step1 |>
  select(CASE, sd_page1, sd_page2, sd_page3, sd_page4) |>
  pivot_longer(-CASE, names_to = "Page", values_to = "SD") |>
  mutate(Page = recode(Page,
    sd_page1 = "Page 1", sd_page2 = "Page 2",
    sd_page3 = "Page 3", sd_page4 = "Page 4"
  )) |>
  ggplot(aes(x = SD)) +
  geom_histogram(binwidth = 0.1, fill = farbe_blau, color = "white") +
  geom_vline(xintercept = 0.5, linetype = "dashed", color = "red") +
  facet_wrap(~ Page) +
  labs(
    title    = "Straightlining-Check: SD pro Person und Page",
    subtitle = "Rote Linie = Ausschlusskriterium SD < 0.5",
    x        = "SD pro Person",
    y        = "Anzahl"
  ) +
  theme_minimal(base_size = 13)

# ── AUSSCHLUSS: NUR UMFRAGEN MIT AUFFÄLLIGKEITEN AUF MIND. 2 PAGES ───────────
# (Schwellenwert anpassen – bei nur 1 Page ggf. noch Zufall)
straightliner_cases <- df_step1 |>
  filter(n_pages_straight >= 2) |>
  pull(CASE)

cat("Ausgeschlossene Fälle (Straightlining auf >= 2 Pages):",
    length(straightliner_cases), "\n")

df_step2 <- df_step1 |> filter(!CASE %in% straightliner_cases)
```

## 2.3 Attention-Checks

```{r attention-checks}
# ── ATTENTION-CHECKS PRÜFEN (AT1 muss 6, AT2 muss 1 sein) ───────────────────
df_step2 <- df_step2 |>
  mutate(attention_fail = AT1 != 6 | AT2 != 1)

# ── FÄLLE MIT FEHLGESCHLAGENEM ATTENTION-CHECK SICHTEN ───────────────────────
df_step2 |>
  filter(attention_fail) |>
  select(CASE, AT1, AT2)

attention_fail_cases <- df_step2 |>
  filter(attention_fail) |>
  pull(CASE)

cat("Anzahl Fälle mit fehlgeschlagenem Attention-Check:", length(attention_fail_cases), "\n")

# ── BEREINIGTEN DATENSATZ ERZEUGEN ───────────────────────────────────────────
df_clean <- df_step2 |>
  filter(!attention_fail) |>
  select(-sd_page1, -sd_page2, -sd_page3, -sd_page4,
         -straight_page1, -straight_page2, -straight_page3, -straight_page4,
         -n_pages_straight, -attention_fail)
```

## 2.4 Zusammenfassung der Bereinigung

```{r cleaning-summary}
cat("Rohdatensatz:                       N =", nrow(df_raw), "\n")
cat("Ausgeschlossen (Speeder):           n =", length(speeder_cases), "\n")
cat("Ausgeschlossen (Straightliner):     n =", length(straightliner_cases), "\n")
cat("Ausgeschlossen (Attention-Checks):  n =", length(attention_fail_cases), "\n")
cat("Bereinigter Datensatz (df_clean):   N =", nrow(df_clean), "\n")
```

# 3. Deskriptive Statistik

## 3.1 Demographie

```{r demographie-geschlecht}
# ── GESCHLECHT (A201) ────────────────────────────────────────────────────────
# Klartext-Labels der Skala: 1 = männlich, 2 = weiblich, 3 = divers, 4 = keine Angabe
geschlecht_labels <- c("männlich", "weiblich", "divers", "keine Angabe")
df_clean <- df_clean |>
  mutate(A201_geschlecht = factor(A201, levels = 1:4, labels = geschlecht_labels))

df_clean |>
  count(A201_geschlecht) |>
  mutate(Anteil_Prozent = round(100 * n / sum(n), 1))

ggplot(df_clean, aes(x = A201_geschlecht)) +
  geom_bar(fill = farbe_blau) +
  labs(title = "Geschlechterverteilung", x = "Geschlecht", y = "Anzahl") +
  theme_minimal(base_size = 13)
```

```{r demographie-alter}
# ── ALTER (A202_01) ──────────────────────────────────────────────────────────
df_clean |>
  summarise(
    n      = n(),
    min    = min(A202_01, na.rm = TRUE),
    max    = max(A202_01, na.rm = TRUE),
    mean   = round(mean(A202_01, na.rm = TRUE), 1),
    median = round(median(A202_01, na.rm = TRUE), 1),
    sd     = round(sd(A202_01, na.rm = TRUE), 1),
    median = median(A202_01, na.rm = TRUE)
  )

ggplot(df_clean, aes(x = A202_01)) +
  geom_histogram(binwidth = 2, fill = farbe_blau, color = "white") +
  labs(title = "Altersverteilung", x = "Alter (Jahre)", y = "Anzahl") +
  theme_minimal(base_size = 13)
```

```{r demographie-ki-tools}
# ── GENUTZTE KI-TOOLS (A203_01–A203_11, binär: 1 = nicht gewählt, 2 = gewählt) ─
tool_labels <- c("ChatGPT", "Claude", "Copilot", "DeepSeek", "Gemini", "Grok",
                  "Meta AI", "Mistral AI", "NotebookLM", "Perplexity AI", "Sonstiges")
tool_vars <- paste0("A203_", sprintf("%02d", 1:11))

ki_tools_long <- df_clean |>
  select(CASE, all_of(tool_vars)) |>
  pivot_longer(-CASE, names_to = "tool_var", values_to = "code") |>
  mutate(
    tool     = factor(tool_var, levels = tool_vars, labels = tool_labels),
    gewaehlt = code == 2
  )

ki_tools_summary <- ki_tools_long |>
  group_by(tool) |>
  summarise(
    n_gewaehlt     = sum(gewaehlt, na.rm = TRUE),
    anteil_prozent = round(100 * mean(gewaehlt, na.rm = TRUE), 1)
  ) |>
  arrange(desc(n_gewaehlt))

ki_tools_summary

ggplot(ki_tools_summary, aes(x = reorder(tool, n_gewaehlt), y = n_gewaehlt)) +
  geom_col(fill = farbe_blau) +
  coord_flip() +
  labs(
    title = "Genutzte KI-Tools (Mehrfachnennung möglich)",
    x = NULL, y = "Anzahl Nennungen"
  ) +
  theme_minimal(base_size = 13)

# KI-Tools die bei "Sonstiges" genannt wurden 
df_clean |>
  filter(!is.na(A203_11a)) |>
  count(A203_11a, sort = TRUE)

```

```{r demographie-meistgenutztes-tool}
# ── AKTUELL MEISTGENUTZTES TOOL (A204, Codes 1–11 = gleiche Reihenfolge wie A203) ─ BAlKENDIAGRAMM
df_clean <- df_clean |>
  mutate(A204_tool = factor(A204, levels = 1:11, labels = tool_labels))

df_clean |>
  count(A204_tool) |>
  mutate(Anteil_Prozent = round(100 * n / sum(n), 1)) |>
  arrange(desc(n))

ggplot(df_clean, aes(x = fct_infreq(A204_tool))) +
  geom_bar(fill = farbe_blau) +
  coord_flip() +
  labs(title = "Aktuell meistgenutztes KI-Tool", x = NULL, y = "Anzahl") +
  theme_minimal(base_size = 13)

# ── PIE CHART ─────────────────────────────────────────────────────────────────
pie_data <- df_clean |>
  count(A204_tool) |>
  mutate(pct   = round(100 * n / sum(n), 1),
         label = paste0(pct, "%"))

ggplot(pie_data, aes(x = "", y = pct, fill = A204_tool)) +
  geom_col(width = 1, color = "white", linewidth = 0.5) +
  coord_polar(theta = "y") +
  geom_text(
    aes(label = ifelse(pct >= 3, label, "")),  # kleine Segmente nicht beschriften
    position = position_stack(vjust = 0.5),
    size = 3.5, fontface = "bold", color = "white"
  ) +
  scale_fill_brewer(palette = "Blues", direction = -1) +
  labs(
    title    = "Aktuell meistgenutztes KI-Tool",
    subtitle = paste0("N = ", sum(pie_data$n), " Befragte"),
    fill     = "KI-Tool",
    x = NULL, y = NULL
  ) +
  theme_void(base_size = 13) +
  theme(
    plot.title    = element_text(face = "bold", hjust = 0.5),
    plot.subtitle = element_text(hjust = 0.5, color = "grey50"),
    legend.position = "right"
  )

# Gibt die meistgenutzten KI-Tools an, die bei "Sonstiges" genannt wurden
df_clean |>
  filter(!is.na(A204_11)) |>
  count(A204_11, sort = TRUE)
```

```{r demographie-erfahrung-nutzung}
# ── ALLG. KI-ERFAHRUNG (A205), TOOL-ERFAHRUNG (A206), NUTZUNGSHÄUFIGKEIT (A207),
#    HAUPTNUTZUNGSZWECK (A208) ─────────────────────────────────────────────────

# Klartext-Labels der Skalen KI-Erfahrung, Nutzungshäufigkeit und -zweck
experience_labels <- c("< 3 Monate", "3-6 Monate", "6 Monate - 1 Jahr", "1-2 Jahre", "> 2 Jahre")
frequency_labels <- c("1x monatlich", "1x wöchentlich", "Mehrmals wöchentlich", "1x täglich", "Mehrmals täglich")
purpose_labels <- c("Privat", "Arbeit", "Schule/Uni")

df_clean <- df_clean |>
  mutate(A205_aiexperience_allg = factor(A205, levels = 1:5, labels = experience_labels)) %>% #neue Variable mit den Klartextlabels
  mutate(A206_aiexperience_curr = factor(A206, levels = 1:5, labels = experience_labels)) %>%
  mutate(A207_aifrequency = factor(A207, levels = 1:5, labels = frequency_labels)) %>%
  mutate(A208_aipurpose = factor(A208, levels = 1:3, labels = purpose_labels))
  
 # absolute Häufigkeiten bestimmen 
df_clean |> count(A205_aiexperience_allg) 
df_clean |> count(A206_aiexperience_curr)
df_clean |> count(A207_aifrequency)
df_clean |> count(A208_aipurpose)

demo_long <- df_clean |>
  select(CASE, A205_aiexperience_allg, A206_aiexperience_curr, A207_aifrequency, A208_aipurpose) |>
  # umbenennen der Überschriften Variablen für die Überschriften der Plots
  rename(
    "KI-Erfahrung (allgemein)"      = A205_aiexperience_allg,
    "KI-Erfahrung (aktuelles Tool)" = A206_aiexperience_curr,
    "Nutzungshäufigkeit"            = A207_aifrequency,
    "Hauptnutzungszweck"            = A208_aipurpose
  ) |>
  pivot_longer(-CASE, names_to = "Variable", values_to = "Code") |>
  # Anordnungsreihenfolge festlegen
  mutate(Variable = factor(Variable, levels = c(
    "KI-Erfahrung (allgemein)",
    "KI-Erfahrung (aktuelles Tool)",
    "Nutzungshäufigkeit",
    "Hauptnutzungszweck"
  )))

ggplot(demo_long, aes(x = factor(Code))) +
  geom_bar(fill = farbe_violett) +
  facet_wrap(~ Variable, scales = "free_x") +
  labs(
    title = "KI-Erfahrung, Tool-Erfahrung, Nutzungshäufigkeit, Hauptnutzungszweck",
    x = "Code", y = "Anzahl"
  ) +
  theme_minimal(base_size = 6)
```

## 3.2 Cronbachs Alpha

```{r construct-items}
# ── ITEMS JE KONSTRUKT DEFINIEREN (wird auch in Block 4 & 5 wiederverwendet) ──
construct_items <- list(
  IQD = c("IQD1", "IQD2", "IQD3", "IQD4"),
  SQD = c("SQD1", "SQD2", "SQD3"),
  PR  = c("PR1",  "PR2",  "PR3",  "PR4"),
  DIS = c("DIS1", "DIS2", "DIS3"),
  PI  = c("PI1",  "PI2",  "PI3"),
  CP  = c("CP1",  "CP2",  "CP3",  "CP4"),
  HAB = c("HAB1", "HAB2", "HAB3", "HAB4"),
  AA  = c("AA1",  "AA2",  "AA3",  "AA4"),
  SN  = c("SN1",  "SN2",  "SN3"),
  SI  = c("SI1",  "SI2",  "SI3"),
  BI  = c("BI1",  "BI2",  "BI3")
)
construct_names <- names(construct_items)
```

```{r cronbach-alpha}
# check.keys = TRUE lässt psych::alpha() invers gepolte Items automatisch erkennen und umpolen
alpha_results <- map(construct_items, ~ psych::alpha(df_clean[, .x], check.keys = TRUE))

alpha_table <- tibble(
  Konstrukt       = construct_names,
  n_Items         = map_int(construct_items, length),
  Cronbachs_Alpha = map_dbl(alpha_results, ~ round(.x$total$raw_alpha, 3))
)

alpha_table
```
## 3.2.1 Items aus Konstrukten entfernen
Sofern manche Konstrukte sehr niedrige Cronbachs Alpha Werte aufweisen, müssen ggf. Items entfernt werden die diese Werte stark beeinflussen.
```{r}

```


## 3.3 Skalenmittelwerte

```{r skalenmittelwerte}
# ── SKALENMITTELWERT JE KONSTRUKT ÜBER rowMeans() ────────────────────────────
for (konstrukt in construct_names) {
  df_clean[[konstrukt]] <- rowMeans(df_clean[, construct_items[[konstrukt]]], na.rm = TRUE)
}

df_clean |> select(CASE, all_of(construct_names)) |> head()
```

## 3.4 Verteilungskennwerte der Konstrukte

```{r describe-tabelle}
# ── MITTELWERT, SD, SCHIEFE, KURTOSIS JE KONSTRUKT ───────────────────────────
describe_table <- psych::describe(df_clean[, construct_names]) |>
  as.data.frame() |>
  rownames_to_column("Konstrukt") |>
  select(Konstrukt, n, mean, sd, skew, kurtosis) |>
  mutate(across(where(is.numeric), ~ round(.x, 2)))

describe_table
```

## 3.5 Korrelationsmatrix der Konstrukte

```{r korrelationsmatrix, fig.width=8, fig.height=8}
cor_matrix <- cor(df_clean[, construct_names], use = "pairwise.complete.obs")

corrplot::corrplot(
  cor_matrix,
  method      = "color",
  type        = "upper",
  diag        = FALSE,
  tl.col      = "black",
  tl.srt      = 45,
  addCoef.col = "black",
  number.cex  = 0.7,
  col         = colorRampPalette(c("white", "#E07B39"))(200)
)
```

## 3.6 Boxplots und Violinplots aller Konstrukte

```{r box-violin-plots, fig.width=10}
df_long_constructs <- df_clean |>
  select(CASE, all_of(construct_names)) |>
  pivot_longer(-CASE, names_to = "Konstrukt", values_to = "Wert") |>
  mutate(Konstrukt = factor(Konstrukt, levels = construct_names))

ggplot(df_long_constructs, aes(x = Konstrukt, y = Wert)) +
  geom_boxplot(fill = "#9B8EC4", alpha = 0.7) +
  labs(title = "Boxplots aller Konstrukte", x = NULL, y = "Skalenmittelwert") +
  theme_minimal(base_size = 13)

ggplot(df_long_constructs, aes(x = Konstrukt, y = Wert)) +
  geom_violin(fill = "#9B8EC4", alpha = 0.7, trim = FALSE) +
  labs(title = "Violinplots aller Konstrukte", x = NULL, y = "Skalenmittelwert") +
  theme_minimal(base_size = 13)
```

## 3.7 Gruppenvergleiche

```{r gruppenvergleich-geschlecht, fig.width=10}
# ── KONSTRUKT-MITTELWERTE NACH GESCHLECHT (A201) ─────────────────────────────
n_geschlecht <- n_distinct(df_clean$A201_geschlecht)
blues_geschlecht <- colorRampPalette(c("#16324F", farbe_blau, "#B7D3EA"))(n_geschlecht)

df_long_gender <- df_clean |>
  select(CASE, A201_geschlecht, all_of(construct_names)) |>
  pivot_longer(-c(CASE, A201_geschlecht), names_to = "Konstrukt", values_to = "Wert") |>
  mutate(Konstrukt = factor(Konstrukt, levels = construct_names))

ggplot(df_long_gender, aes(x = Konstrukt, y = Wert, fill = A201_geschlecht)) +
  geom_boxplot() +
  scale_fill_manual(values = blues_geschlecht, name = "Geschlecht") +
  labs(title = "Konstrukt-Mittelwerte nach Geschlecht", x = NULL, y = "Skalenmittelwert") +
  theme_minimal(base_size = 13)

mean_by_gender <- df_clean |>
  group_by(A201_geschlecht) |>
  summarise(across(all_of(construct_names), ~ round(mean(.x, na.rm = TRUE), 2)), n = n())

mean_by_gender
```

```{r gruppenvergleich-tool, fig.width=12}
# ── KONSTRUKT-MITTELWERTE NACH MEISTGENUTZTEM TOOL (A204) ────────────────────
n_tools <- n_distinct(df_clean$A204_tool)
blues_n <- colorRampPalette(c("#16324F", farbe_blau, "#B7D3EA"))(n_tools)

df_long_tool <- df_clean |>
  select(CASE, A204_tool, all_of(construct_names)) |>
  pivot_longer(-c(CASE, A204_tool), names_to = "Konstrukt", values_to = "Wert") |>
  mutate(Konstrukt = factor(Konstrukt, levels = construct_names))

ggplot(df_long_tool, aes(x = Konstrukt, y = Wert, fill = A204_tool)) +
  geom_boxplot() +
  scale_fill_manual(values = blues_n, name = "meistgenutztes Tool (A204)") +
  labs(title = "Konstrukt-Mittelwerte nach meistgenutztem KI-Tool", x = NULL, y = "Skalenmittelwert") +
  theme_minimal(base_size = 13) +
  theme(axis.text.x = element_text(angle = 45, hjust = 1))

mean_by_tool <- df_clean |>
  group_by(A204_tool) |>
  summarise(across(all_of(construct_names), ~ round(mean(.x, na.rm = TRUE), 2)), n = n())

mean_by_tool
```

# 4. Messmodell-Checks (PLS-SEM-Vorbereitung)

Alle Konstrukte werden reflektiv spezifiziert und mit `seminr::estimate_pls()` geschätzt.
Anschließend werden die zentralen Gütekriterien für reflektive Messmodelle abgerufen:
Faktorladungen, Indikatorreliabilität, Composite Reliability (CR), Average Variance Extracted
(AVE), HTMT-Ratio und das Fornell-Larcker-Kriterium.

```{r messmodell-spezifikation}
# ── MESSMODELL: ALLE KONSTRUKTE REFLEKTIV ────────────────────────────────────
measurement_model <- constructs(
  reflective("IQD", multi_items("IQD", 1:4)),
  reflective("SQD", multi_items("SQD", 1:3)),
  reflective("PR",  multi_items("PR",  1:4)),
  reflective("DIS", multi_items("DIS", 1:3)),
  reflective("PI",  multi_items("PI",  1:3)),
  reflective("CP",  multi_items("CP",  1:4)),
  reflective("HAB", multi_items("HAB", 1:4)),
  reflective("AA",  multi_items("AA",  1:4)),
  reflective("SN",  multi_items("SN",  1:3)),
  reflective("SI",  multi_items("SI",  1:3)),
  reflective("BI",  multi_items("BI",  1:3))
)

# ── STRUKTURMODELL GEMÄSS PUSH-PULL-MOORING-RAHMEN (für Messmodell-Checks
#    ohne Interaktionsterme, da diese für die Gütekriterien nicht benötigt werden) ─
structural_model_basic <- relationships(
  paths(from = c("IQD", "SQD", "PR"), to = "DIS"),
  paths(from = c("DIS", "PI", "CP", "HAB", "AA", "SN"), to = "SI"),
  paths(from = "SI", to = "BI")
)

pls_measurement <- estimate_pls(
  data              = df_clean,
  measurement_model = measurement_model,
  structural_model  = structural_model_basic
)

summary_measurement <- summary(pls_measurement)
```

```{r outer-loadings}
# ── FAKTORLADUNGEN (OUTER LOADINGS) JE ITEM AUF SEIN EIGENES KONSTRUKT ───────
outer_loadings <- summary_measurement$loadings

own_loadings <- map_dfr(construct_names, function(k) {
  tibble(
    Konstrukt = k,
    Item      = construct_items[[k]],
    Loading   = outer_loadings[construct_items[[k]], k]
  )
}) |>
  mutate(
    Indikatorreliabilitaet = round(Loading^2, 3),  # Indikatorreliabilität = quadrierte Ladung
    Loading                = round(Loading, 3)
  )

own_loadings
```

```{r cr-ave}
# ── COMPOSITE RELIABILITY (CR) UND AVE ───────────────────────────────────────
reliability_table <- summary_measurement$reliability |>
  as.data.frame() |>
  rownames_to_column("Konstrukt") |>
  rename(Cronbachs_Alpha = alpha, rhoA = rhoA, CR = rhoC, AVE = AVE) |>
  mutate(across(where(is.numeric), ~ round(.x, 3)))

reliability_table
```

```{r htmt}
# ── HTMT-RATIO (Diskriminanzvalidität, sollte < 0.85 bzw. < 0.90 liegen) ─────
htmt_table <- round(summary_measurement$validity$htmt, 3)
htmt_table
```

```{r fornell-larcker}
# ── FORNELL-LARCKER-KRITERIUM (Diagonale = Wurzel der AVE) ───────────────────
fl_table <- round(summary_measurement$validity$fl_criteria, 3)
fl_table
```

```{r messmodell-guete-hinweis}
# ── AUTOMATISCHER HINWEIS BEI GÜTEKRITERIEN-VERLETZUNGEN ─────────────────────
reliability_flags <- reliability_table |> filter(CR < 0.7 | AVE < 0.5)

if (nrow(reliability_flags) > 0) {
  cat("Hinweis: Folgende Konstrukte unterschreiten die empfohlenen Gütekriterien",
      "(CR >= .70, AVE >= .50) und sollten hinsichtlich der Itemqualität",
      "(z. B. inkonsistent gepolte/invertierte Items) überprüft werden, bevor die",
      "Strukturmodellergebnisse aus Block 5 inhaltlich interpretiert werden:\n\n")
  print(reliability_flags)
} else {
  cat("Alle Konstrukte erfüllen die Gütekriterien für Reliabilität und Konvergenzvalidität.\n")
}
```

# 5. PLS-SEM

Das Strukturmodell folgt dem Push-Pull-Mooring-Rahmen: IQD, SQD und PR wirken auf DIS
(Dissatisfaction/"Push"), DIS, PI, CP, HAB, AA und SN wirken auf SI (Switching Intention,
"Pull"/"Mooring"), und SI wirkt auf BI (Behavioral Intention). Die allgemeine KI-Erfahrung
(A205) wird als Moderator für alle sechs Pfade auf SI spezifiziert: DIS→SI (H5a), PI→SI (H5b),
CP→SI (H5c), HAB→SI (H5d), AA→SI (H5e) und SN→SI (H5f). Da A205 ein Einzelitem ist, wird es als
Single-Item-Konstrukt (`composite()` mit `single_item()`) modelliert – dem in `seminr`
vorgesehenen Standardvorgehen für Moderatoren, die nur aus einer einzelnen Variable bestehen.
Wichtig: Ein Moderator muss im Strukturmodell immer zusätzlich zu den Interaktionstermen als
eigener Haupteffekt-Pfad spezifiziert werden (hier `EXP -> SI`) – fehlt dieser Haupteffekt,
bricht die interne f²-Berechnung von `seminr` mit einem "subscript out of bounds"-Fehler ab,
da die Pfadkoeffizienten-Matrix dann keine Zeile für den Moderator enthält.

## 5.1 Strukturmodell und Moderator spezifizieren

```{r sm-full-mit-moderation}
measurement_model_mod <- constructs(
  reflective("IQD", multi_items("IQD", 1:4)),
  reflective("SQD", multi_items("SQD", 1:3)),
  reflective("PR",  multi_items("PR",  1:4)),
  reflective("DIS", multi_items("DIS", 1:3)),
  reflective("PI",  multi_items("PI",  1:3)),
  reflective("CP",  multi_items("CP",  1:4)),
  reflective("HAB", multi_items("HAB", 1:4)),
  reflective("AA",  multi_items("AA",  1:4)),
  reflective("SN",  multi_items("SN",  1:3)),
  reflective("SI",  multi_items("SI",  1:3)),
  reflective("BI",  multi_items("BI",  1:3)),
  composite("EXP", single_item("A205")),                                # Moderator: KI-Erfahrung
  interaction_term(iv = "DIS", moderator = "EXP", method = orthogonal), # H5a
  interaction_term(iv = "PI",  moderator = "EXP", method = orthogonal), # H5b
  interaction_term(iv = "CP",  moderator = "EXP", method = orthogonal), # H5c
  interaction_term(iv = "HAB", moderator = "EXP", method = orthogonal), # H5d
  interaction_term(iv = "AA",  moderator = "EXP", method = orthogonal), # H5e
  interaction_term(iv = "SN",  moderator = "EXP", method = orthogonal)  # H5f
)

structural_model <- relationships(
  paths(from = c("IQD", "SQD", "PR"), to = "DIS"),
  paths(from = c("DIS", "PI", "CP", "HAB", "AA", "SN", "EXP",
                  "DIS*EXP", "PI*EXP", "CP*EXP", "HAB*EXP", "AA*EXP", "SN*EXP"), to = "SI"),
  paths(from = "SI", to = "BI")
)
```

## 5.2 PLS-Algorithmus und Bootstrapping

```{r pls-schaetzen}
pls_model <- estimate_pls(
  data              = df_clean,
  measurement_model = measurement_model_mod,
  structural_model  = structural_model
)

summary_pls <- summary(pls_model)
summary_pls$paths
```

```{r bootstrapping, cache=TRUE}
# ── BOOTSTRAPPING MIT 5000 WIEDERHOLUNGEN ────────────────────────────────────
set.seed(42)
boot_model <- bootstrap_model(
  seminr_model = pls_model,
  nboot        = 5000,
  cores        = max(1, parallel::detectCores() - 1),
  seed         = 42
)

summary_boot <- summary(boot_model, alpha = 0.05)
```

## 5.3 Pfadkoeffizienten, t-Werte, p-Werte, R² und f²

```{r pfadkoeffizienten}
# ── PFADKOEFFIZIENTEN (β), T-WERTE, P-WERTE AUS DEM BOOTSTRAPPING ───────────
path_coefficients <- summary_boot$bootstrapped_paths |>
  as.data.frame() |>
  rownames_to_column("Pfad") |>
  rename(
    Beta   = `Original Est.`,
    t_Wert = `T Stat.`,
    p_Wert = `Bootstrap P Val`
  ) |>
  select(Pfad, Beta, t_Wert, p_Wert) |>
  mutate(across(where(is.numeric), ~ round(.x, 3)))

path_coefficients
```

```{r r-quadrat}
# ── R² UND ADJUSTIERTES R² JE ENDOGENEM KONSTRUKT ────────────────────────────
r2_table <- tibble(
  Konstrukt = colnames(summary_pls$paths),
  R2        = round(as.numeric(summary_pls$paths["R^2", ]), 3),
  AdjR2     = round(as.numeric(summary_pls$paths["AdjR^2", ]), 3)
)

r2_table
```

```{r f-quadrat}
# ── EFFEKTGRÖSSE f² JE STRUKTURPFAD ──────────────────────────────────────────
f2_pairs <- tribble(
  ~Praediktor, ~Kriterium,
  "IQD",       "DIS",
  "SQD",       "DIS",
  "PR",        "DIS",
  "DIS",       "SI",
  "PI",        "SI",
  "CP",        "SI",
  "HAB",       "SI",
  "AA",        "SI",
  "SN",        "SI",
  "EXP",       "SI",
  "DIS*EXP",   "SI",
  "PI*EXP",    "SI",
  "CP*EXP",    "SI",
  "HAB*EXP",   "SI",
  "AA*EXP",    "SI",
  "SN*EXP",    "SI",
  "SI",        "BI"
)

f2_table <- f2_pairs |>
  rowwise() |>
  mutate(f2 = round(summary_pls$fSquare[Praediktor, Kriterium], 3)) |>
  ungroup()

f2_table
```

```{r strukturmodell-guete-hinweis}
# ── AUTOMATISCHER HINWEIS BEI UNPLAUSIBLEN R²/f²-WERTEN ─────────────────────
# seminr schätzt reflektive Modelle standardmäßig als PLSc (konsistente PLS,
# Dijkstra, 2015), bei der Konstruktkorrelationen anhand der Reliabilität
# disattenuiert werden. Bei sehr niedriger Composite Reliability (siehe Block 4)
# kann diese Korrektur instabile bzw. unzulässige Werte (R² außerhalb [0,1],
# negative f²) erzeugen. Das ist ein inhaltlicher Hinweis auf Messmodellprobleme,
# keine Fehlberechnung.
implausible_r2 <- r2_table |> filter(R2 < 0 | R2 > 1)

if (nrow(implausible_r2) > 0) {
  cat("Hinweis: Für", paste(implausible_r2$Konstrukt, collapse = ", "),
      "liegt R² außerhalb des zulässigen Bereichs [0,1]. Dies deutet auf",
      "Messmodellprobleme bei den beteiligten Prädiktorkonstrukten hin",
      "(vgl. CR/AVE-Verletzungen in Block 4). Vor einer inhaltlichen Interpretation",
      "sollten die betroffenen Konstrukte/Items überprüft werden",
      "(z. B. invers gepolte/inkonsistente Items).\n")
}
```

## 5.4 Hypothesen-Ergebnistabelle

```{r hypothesentabelle}
hypothesis_table <- tribble(
  ~Hypothese, ~Pfad,
  "H5a",  "IQD  ->  DIS",
  "H5b",  "SQD  ->  DIS",
  "H5c",  "PR  ->  DIS",
  "H1", "DIS  ->  SI",
  "H3", "PI  ->  SI",
  "H4", "CP  ->  SI",
  "H5", "HAB  ->  SI",
  "H2a", "AA  ->  SI",
  "H2b", "SN  ->  SI",
  "H6a", "DIS*EXP  ->  SI",
  "H6b", "PI*EXP  ->  SI",
  "H6c", "CP*EXP  ->  SI",
  "H6d", "HAB*EXP  ->  SI",
  "H6e", "AA*EXP  ->  SI",
  "H6f", "SN*EXP  ->  SI",
  "H7",  "SI  ->  BI"
) |>
  left_join(path_coefficients, by = "Pfad") |>
  mutate(Unterstuetzt = ifelse(p_Wert < 0.05, "Ja", "Nein"))

hypothesis_table
```

## 5.5 Moderationsanalyse: KI-Erfahrung (EXP)

Die formalen Signifikanztests für die Moderationseffekte (H5a–H5f) sind Teil der
Hypothesentabelle oben (Pfade `DIS*EXP -> SI`, `PI*EXP -> SI`, `CP*EXP -> SI`,
`HAB*EXP -> SI`, `AA*EXP -> SI`, `SN*EXP -> SI`). Zur inhaltlichen Illustration wird
zusätzlich ein Mediansplit der KI-Erfahrung (A205) in "niedrige" vs. "hohe KI-Erfahrung"
visualisiert (nur zur Veranschaulichung – der statistische Test selbst erfolgt kontinuierlich
über den orthogonalen Interaktionsterm).

```{r moderation-illustration, fig.width=8}
df_clean <- df_clean |>
  mutate(EXP_gruppe = ifelse(A205 <= median(A205, na.rm = TRUE),
                              "niedrige KI-Erfahrung", "hohe KI-Erfahrung"))

moderation_plot <- function(prediktor, ziel, titel) {
  ggplot(df_clean, aes(x = .data[[prediktor]], y = .data[[ziel]], color = EXP_gruppe)) +
    geom_point(alpha = 0.6) +
    geom_smooth(method = "lm", se = FALSE) +
    scale_color_manual(values = c(
      "hohe KI-Erfahrung"     = "#2E5F8A",
      "niedrige KI-Erfahrung" = "#9CC1E0"
    )) +
    labs(title = titel, x = paste(prediktor, "(Skalenmittelwert)"),
         y = paste(ziel, "(Skalenmittelwert)"), color = "KI-Erfahrung (A205)") +
    theme_minimal(base_size = 13)
}

moderations_illustration <- tribble(
  ~Praediktor, ~Hypothese,
  "DIS", "H5a",
  "PI",  "H5b",
  "CP",  "H5c",
  "HAB", "H5d",
  "AA",  "H5e",
  "SN",  "H5f"
)

for (i in seq_len(nrow(moderations_illustration))) {
  prad  <- moderations_illustration$Praediktor[i]
  hypo  <- moderations_illustration$Hypothese[i]
  titel <- paste0("Moderationseffekt ", hypo, ": ", prad, " -> SI nach KI-Erfahrung")
  print(moderation_plot(prad, "SI", titel))
}
```

## 5.6 Pfaddiagramm

```{r pfaddiagramm, fig.width=10, fig.height=8}
# Hinweis: seminr_theme_create() akzeptiert für Knoten-/Kantenfarben nur benannte
# R-Farben (grDevices::colors()), keine Hex-Codes. "steelblue4" ist die dem
# einheitlichen Blauton (#2E5F8A) am nächsten liegende benannte Farbe.
pfad_theme <- seminr_theme_create(
  mm.node.fill              = "steelblue4",
  mm.node.label.fontcolor   = "white",
  sm.node.fill              = "steelblue4",
  sm.node.label.fontcolor   = "white",
  sm.edge.positive.color    = "steelblue4",
  sm.edge.negative.color    = "firebrick",
  mm.edge.boot.show_p_stars = TRUE,
  sm.edge.boot.show_p_stars = TRUE,
  sm.edge.label.all_betas   = TRUE
)

plot(boot_model, theme = pfad_theme,
     title = "PLS-SEM Strukturmodell mit Pfadkoeffizienten und Signifikanzkennzeichnung")
```
